【裁判字號】    99,訴,99
【裁判日期】    991018
【裁判案由】    損害賠償等
【裁判全文】
臺灣士林地方法院民事判決            99年度訴字第99號
原      告  癸○○
訴訟代理人  辛○○
            陳建瑜律師
            陳瓊苓律師
            藍健瑋律師
被      告  乙○○
訴訟代理人  陳建勳律師
            張弘明律師
被      告  丙○○
訴訟代理人  李志雄律師
被      告  東盛國際開發有限公司
法定代理人  子○○
訴訟代理人  甲○○
複 代理 人  壬○○
            庚○○
上列當事人間損害賠償等事件，本院於民國99年9 月27日言詞辯
論終結，判決如下：
    主  文
被告乙○○應給付原告新臺幣壹佰伍拾萬元，及自民國九十八年
十月二十六日起至清償日止，按週年利率百分之五計算之利息。
原告其餘之訴駁回。
訴訟費用由被告乙○○負擔。
本判決第一項於原告以新臺幣伍拾萬元為被告乙○○供擔保後，
得為假執行；但被告乙○○如以新臺幣壹佰伍拾萬元為原告供擔
保後，得免為假執行。
原告其餘假執行之聲請駁回。
    事  實  及  理  由
一、原告起訴主張：伊於民國98年7 月25日經由被告東盛國際開
    發有限公司（下稱「東盛公司」）之居間仲介，以新臺幣（
    下同）2,500 萬元之價格，購買被告乙○○所有、坐落臺北
    市○○區○○段一小段752 地號土地應有部分242/10000 ，
    及坐落其上同地段10037 建號，門牌號碼臺北市士林區○○
    ○路○ 段219 巷16之7 號房屋（下稱「系爭不動產」），並
    簽訂不動產買賣契約書（下稱「系爭買賣契約」）為憑。伊
    業已交付簽約款150 萬元予被告東盛公司。詎被告乙○○遲
    未依約交付印鑑章及印鑑證明文件，致伊無法如期辦理系爭
    不動產所有權移轉登記。伊乃發函催告被告乙○○履約，被
    告乙○○則否認授權予被告丙○○處理系爭不動產買賣之情
    事。惟被告丙○○於締約過程中，確曾出示被告乙○○之身
    分證影本、授權書正本（下稱「系爭授權書」）及系爭不動
    產所有權狀等文件，以證明被告乙○○授權其處理系爭不動
    產之買賣事宜，伊始簽訂系爭買賣契約。是被告乙○○既授
    予被告丙○○代理權處理系爭不動產買賣事宜，依民法第10
    3 條之規定，系爭買賣契約之效力自及於被告乙○○。嗣被
    告乙○○拒絕辦理系爭不動產所有權移轉登記，經伊解除系
    爭買賣契約，自應依系爭買賣契約條款第9 條第3 項之約定
    ，給付150 萬元之懲罰性違約金。又縱被告乙○○未授權予
    被告丙○○，然被告丙○○於締約過程中除出示系爭授權書
    、被告乙○○之身分證影本及系爭不動產所有權狀外，並交
    付系爭房屋之鑰匙予被告東盛公司之仲介人員，使伊得進入
    現場看屋，被告乙○○應有表示授與代理權之行為，自應負
    民法第169 條之表見代理人責任。又若被告乙○○未授權予
    被告丙○○，亦不負表見代理之責，則被告丙○○明知被告
    乙○○未授與其代理權而仍與伊簽訂系爭買賣契約，顯係故
    意以背於善良風俗之方法加損害於伊，其所受損害應依系爭
    買賣契約第9 條第3 項約定之150 萬元違約金計算。是依民
    法第110 條、第184 條第1 項後段之規定，請求被告丙○○
    賠償其所受損害150 萬元。又被告東盛公司應本其專業，就
    相關代理權證明文件之真偽及系爭不動產之所有權人詳為調
    查，其未盡上開善良管理人之注意義務致伊受有損害，爰依
    民法第544 條、不動產經濟業管理條例第26條第2 項之規定
    ，訴請被告東盛公司賠償伊所受損害150 萬元。又伊因被告
    東盛公司未查明相關代理權證明文件之真偽及系爭不動產之
    所有權，至少受有租金及管理費支出49萬7,147 元、搬遷及
    倉儲費用8 萬元、額外支出之裝潢費用20萬元、銀行貸款提
    前解約金13萬4,240 元、仲介服務費2 萬7,500 元，共計93
    萬8,88 7元之損害等語。並聲明：(一)被告乙○○應給付原告
    150 萬元，及自起訴狀繕本送達之翌日起至清償日止，按週
    年利率5%計算之利息。(二)被告丙○○應給付原告150 萬元，
    及自起訴狀繕本送達之翌日起至清償日止，按週年利率5%計
    算之利息。(三)被告東盛公司應給付原告150 萬元，及自起訴
    狀繕本送達之翌日起至清償日止，按週年利率5%計算之利息
    。(四)前三項中被告之一若對原告給付，其餘被告於其給付範
    圍內，免除給付義務。(五)願供擔保，請准予宣告假執行。
二、被告乙○○則以：伊未授與被告丙○○代理權出售系爭不動
    產及簽訂系爭買賣契約，且伊亦未提供印鑑章及印鑑證明文
    件予被告丙○○，系爭買賣契約上之簽名及印文均非伊親自
    簽名及蓋章，是伊自不須依系爭買賣契約之約定給付原告違
    約金。又被告丙○○雖有提出伊之身分證影本、系爭授權書
    正本及系爭不動產所有權狀，然原告仍於98年8 月10日以存
    證信函函詢伊有無授權被告丙○○簽訂系爭買賣契約，足見
    原告仍無法相信被告丙○○有合法代理權，且原告於被告丙
    ○○無法提供乙○○印鑑證明及蓋有印鑑章之授權書之情形
    下，仍執意與被告丙○○簽訂系爭買賣契約，故伊亦不需依
    民法第169 條之規定負表見代理責任等語資為抗辯。並聲明
    ：(一)原告之訴及其假執行之聲請均駁回。(二)如受不利判決，
    願供擔保，請准宣告免為假執行。
三、被告丙○○則以：系爭不動產為伊於95年5 月8 日出資購買
    ，並借名登記予被告乙○○，惟伊仍保有對系爭不動產使用
    、管理、處分之權能，且被告乙○○亦承諾伊得對外以其代
    理人之身分出賣系爭不動產。是伊係有權代理被告乙○○簽
    訂系爭買賣契約，而非故意以背於善良風俗之方法加損害於
    原告，且伊否認原告受有損害，原告自不得請求伊賠償其所
    受損害等語資為抗辯。並聲明：(一)原告之訴及其假執行之聲
    請均駁回。(二)如受不利判決，願供擔保，請准宣告免為假執
    行。
四、被告東盛公司則以：被告乙○○授與被告丙○○代理權，以
    代理其管理、處分系爭不動產。被告丙○○於代理權限內，
    以代理人名義與伊訂定「一般委託銷售契約書」，委託伊銷
    售系爭不動產，均合於民法代理相關規定。且被告丙○○於
    締約過程中，業已提出系爭授權書、所有權狀、被告乙○○
    之身分證影本等代理權證明文件及系爭不動產之鑰匙，是被
    告丙○○業已具有代理行為之外觀。況伊並無調查代理權證
    明文件真偽之能力，是伊已盡善良管理人之注意義務而無過
    失。又系爭買賣契約經解除後，伊已將簽約款150 萬元返還
    原告，故原告並未受有損害。另原告於簽訂系爭買賣契約之
    前即98年7 月13日已出售原有住屋，足見原告出售原有住屋
    並非因買受系爭不動產之故，故原告主張因系爭買賣契約未
    能如期履行，致受有93萬8,887 元之損害，顯無理由。且系
    爭買賣契約之解除後，原告亦因此免除給付買賣系爭不動產
    自備款及貸款利息，與其所主張之租金、管理費、銀行貸款
    提前解約罰金、仲介服務費等費用相抵後，原告並未受有損
    害；又原告不論搬遷至系爭不動產或其他不動產，均須支出
    搬遷及倉儲費用，與系爭買賣契約是否履約並無因果關係；
    至原告額外支出之裝潢費用乃其個人行為，不應歸責於伊等
    語資為抗辯。並聲明：(一)原告之訴及其假執行之聲請均駁回
    。(二)如受不利判決，願供擔保，請准宣告免為假執行。
五、不爭執事項（見本院99年4月23日準備程序筆錄）：
  (一)原告經被告東盛公司居間仲介，以2,500 萬元之價金購買系
    爭不動產。被告丙○○並於98年7 月25日以被告乙○○之代
    理人之身分與原告簽訂系爭買賣契約。
  (二)系爭不動產登記為被告乙○○所有。
  (三)被告丙○○於簽訂系爭買賣契約時，向原告表示被告乙○○
    已授權伊處理系爭不動產買賣事宜，並出示被告乙○○之身
    份證影本、系爭授權書及系爭不動產所有權狀正本等文件予
    原告，後經被告東盛公司留存系爭不動產所有權狀影本後將
    正本交還。
  (四)系爭不動產因被告乙○○未交付印鑑證明而無法移轉登記與
    原告。
  (五)原告於98年8 月10日、9 月2 日以存證信函催告被告乙○○
    履行系爭買賣契約。被告乙○○則以存證信函否認授權被告
    丙○○簽訂系爭買賣契約而拒絕履約。原告復以98年8 月10
    日士林天母存證號碼00314 號存證信函解除系爭買賣契約並
    請求被告乙○○給付懲罰性違約金
  (六)原告簽立系爭買賣契約時所交付之票面金額150 萬元支票，
    已於98年9 月14日取回。
六、得心證之理由：
    原告主張被告乙○○授權被告丙○○與伊簽訂系爭買賣契約
    後，拒不辦理系爭不動產之所有權移轉登記，且縱被告乙○
    ○未授權被告丙○○，然其亦有表示授與代理權之行為，而
    應負表見代理人責任。又縱被告乙○○未授權予被告丙○○
    ，亦不負表見代理之責，則被告丙○○明知被告乙○○未授
    與其代理權而仍與伊簽訂系爭買賣契約，顯係故意以背於善
    良風俗之方法加損害於伊，且被告東盛公司未盡善良管理人
    之注意義務，詳為調查相關代理權證明文件之真偽及系爭不
    動產之所有權，致伊受有損害，均應賠償伊所受之損害等語
    。然為被告所否認，並以前揭情詞置辯。是本件之爭點為：
    (一)原告得否依系爭買賣契約第9 條第3 項之約定，請求被告
    乙○○給付懲罰性違約金150 萬元？1.被告乙○○是否授與
    被告丙○○代理權，與原告簽訂系爭買賣契約？2.若被告乙
    ○○未授予被告丙○○代理權，則被告乙○○是否有表示授
    與代理權之行為？(二)原告得否依民法第110 條之規定，請求
    被告丙○○給付損害賠償？(三)原告得否依民法第184 條第1
    項之規定，請求被告丙○○給付損害賠償？1.若被告丙○○
    明知被告乙○○未授與其代理權而仍與原告訂約，是否係故
    意以背於善良風俗之方法加損害於原告？(四)原告得否依民法
    第544 條之規定，請求被告東盛賠償其損害？1.被告東盛公
    司是否違反善良管理人之注意義務，未發覺被告乙○○未授
    與被告丙○○代理權，而有過失？2.原告是否因此受有損害
    ？(五)原告得否依因不動產經濟業管理條例第26條第2 項之規
    定，請求被告東盛房屋損害賠償？茲論述如下：
  (一)原告得依系爭買賣契約第9 條第3 項之約定，請求被告乙○
    ○給付懲罰性違約金150 萬元。
    1.被告乙○○授與被告丙○○代理權，與原告簽訂系爭買賣
      契約，自應依系爭買賣契約負責。
      (1)按私文書經本人或其代理人簽名、蓋章者，推定為真正
        ，民事訴訟法第358 條定有明文。又印章由自己蓋用，
        或由有權使用之人蓋用為常態，由無權使用之人蓋用為
        變態，故主張變態事實之當事人，應就此負舉證責任（
        最高法院74年度臺上字第2143號判決意旨參照）。準此
        ，如私文書上之印文真正，則該私文書即推定為真正，
        如印章所有人抗辯其印章係被盜用者，即應就被盜用之
        事實，負舉證之責。
      (2)經查，證人即信義房屋仲介人員己○○證稱：系爭不動
        產係伊介紹予被告丙○○向張益坤買受，被告丙○○借
        用被告乙○○名義登記的。簽約時，被告乙○○有到場
        親自簽約，但中間接洽過程均係與被告丙○○聯絡，簽
        約當天被告乙○○有到場並出示系爭授權書，說是方便
        伊等以後出售系爭不動產，但印象中當時系爭授權書內
        容是空白的，僅有左下方「乙○○」的印文等語（本院
        卷一第165 頁背面至第166 頁背面），足證系爭授權書
        於被告乙○○提供予被告丙○○時，即已蓋用「乙○○
        」之印文。且觀諸系爭授權書上「乙○○」之印文（本
        院卷一第19頁）及被告乙○○與張益坤簽訂之不動產買
        賣契約書上之「乙○○」之印文（本院卷一第133 至
        138 頁），兩者之大小、文字之書體、型態、佈局均相
        符合，是上開印文應屬相同。被告乙○○既不爭執該不
        動產買賣契約書上「乙○○」印文之真正，則系爭授權
        書上「乙○○」之印文，亦應屬真正無疑。是依首開說
        明，系爭授權書上「乙○○」之印文既屬真正，自應推
        定系爭授權書為真實。被告乙○○雖辯稱系爭授權書上
        之印文非其用印云云，然其並未就印章遭人盜用之事實
        ，負舉證之責。是其上開所辯，尚乏依據，而不足採。
        基此，原告主張乙○○確曾授權被告丙○○出售系爭不
        動產等語，並提出系爭授權書為證，自屬有據。
      (3)次查，被告丙○○於簽訂系爭買賣契約時，向原告表示
        被告乙○○已授權伊處理系爭不動產買賣事宜，並出示
        被告乙○○之身份證影本、系爭授權書及系爭不動產所
        有權狀正本等文件予原告等情，為兩造所不爭執（見上
        五之(三)），足徵被告乙○○已將足以表徵系爭不動產所
        有權之相關證明文件交付予被告丙○○。且徵諸被告乙
        ○○及被告丙○○之簡訊留言紀錄：「（被告丙○○）
        ：我們今晚即將簽約，希望你儘快準備印鑑證明及印鑑
        章，我跟李宗信的事已經進入訴訟階段，希望你不要因
        為他而為難我們，更不要牽扯進來」、「（被告乙○○
        ）：我不知道你說什麼但妳跟他怎樣我不清楚，我在台
        中渡假也不是這兩天會回去我會拿給你的」等節以觀（
        本院卷一第104 頁），益徵被告乙○○於原告及被告丙
        ○○簽訂系爭買賣契約前，即已同意辦理系爭不動產之
        所有權移轉登記事宜，將其印鑑章及印鑑證明文件交付
        予被告丙○○。是被告乙○○應有授與被告丙○○代理
        權，以簽訂系爭買賣契約及辦理系爭不動產所有權移轉
        登記事宜。原告主張伊僅單純借用名義予被告丙○○，
        而未授與被告丙○○代理權以出售系爭不動產云云，尚
        非可採。
      (4)證人即被告東盛公司之仲介人員丁○○證稱：被告丙○
        ○為系爭不動產之實際所有權人，被告乙○○僅係人頭
        ，之前另有2 棟不動產係被告丙○○借用被告乙○○名
        義登記為所有權人，再由被告丙○○以代理人之名義處
        理不動產之買賣事宜，該2 件交易均未發生爭議，系爭
        不動產買賣過程與前2 件均相同，伊去被告丙○○辦公
        室簽委託約時，被告丙○○之秘書張道真有提出系爭不
        動產權狀正本、系爭授權書正本、被告乙○○身份證影
        本、印章，且被告丙○○告訴伊其有給付被告乙○○人
        頭費等語（本院院一第163 至164 頁）。證人即被告東
        盛公司之仲介人員戊○○於前開期日證稱：伊係負責為
        原告帶看系爭不動產，伊等去看過系爭不動產8 、9 次
        ，前2 、3 次看屋時被告丙○○還住在系爭不動產裡，
        後來被告丙○○不住系爭不動產時，就將鑰匙交給丁○
        ○等語（本案卷一第167 頁背面）。是綜合上開證人證
        詞以觀，系爭不動產實際上應為被告丙○○所有，而由
        被告丙○○借用被告乙○○名義登記為所有權人，且被
        告乙○○於同意借用其名義予被告丙○○時，即已一併
        授權被告丙○○處理系爭不動產之買賣事宜，並提供系
        爭授權書予被告丙○○，再由被告丙○○交由房屋仲介
        公司進行委託銷售。是故，被告丙○○、東盛公司辯稱
        被告乙○○於買受系爭不動產時，即一併授權被告丙○
        ○處理系爭不動產之買賣事宜，被告丙○○並非無權代
        理等語，足堪採信。
      (5)被告乙○○雖辯稱伊從未將印鑑章、印鑑證明文件交付
        予被告丙○○，可證伊未授與被告丙○○代理權云云。
        然被告乙○○於簽訂系爭買賣契約前1 日即98年7 月24
        日以簡訊回覆被告丙○○，表示將提供印鑑章及印鑑證
        明文件予被告丙○○等情，已如上述（見上六、(一)之１
        ）。是被告乙○○雖未交付印鑑章及印鑑證明文件予被
        告丙○○，然其確曾承諾被告丙○○將提供印鑑章及印
        鑑證明文件，是尚難以其嗣後未實際交付印鑑章及印鑑
        證明文件，而認其未授與被告丙○○代理權。又被告乙
        ○○固辦以被告丙○○借用伊名義登記之3 棟不動產，
        伊均會向李宗信確認同意出售後，伊才會授權被告丙○
        ○出售，而非於同意借名時即授與被告丙○○代理權出
        售云云。然稽諸該被告乙○○回覆被告丙○○之簡訊內
        容：「（被告乙○○）：我不知道你說什麼但妳跟他（
        李宗信）怎樣我不清楚，我在台中渡假也不是這兩天會
        回去我會拿給你的」，顯見被告乙○○於同意提供印鑑
        章及印鑑證明文件予被告丙○○時，即已知悉被告丙○
        ○與李宗信就系爭不動產有所爭執。是其是否授與被告
        丙○○代理權已簽訂系爭買賣契約，應與被告丙○○及
        李宗信間有無糾紛無關。被告乙○○上開所辯顯與實情
        不符，而不足採。
      (6)被告乙○○雖又辯稱從上開簡訊，可知伊無法理解被告
        丙○○所述之內容，故不得以此證明伊同意提供印鑑章
        及印鑑證明文件云云。然觀之被告丙○○之簡訊內容及
        被告乙○○上開回覆之內容，可知被告乙○○所述「我
        不知道你說什麼」等語，應係指被告乙○○表示其不知
        悉被告丙○○與李宗信就系爭不動產間之糾紛為何，而
        非不知被告丙○○請求其提供印鑑章及印鑑證明文件係
        為履行系爭買賣契約及辦理系爭不動產之所有權移轉登
        記。職是，被告乙○○之上開簡訊內容已明確表示其知
        悉被告丙○○在處理系爭不動產之買賣事宜，並同意提
        供印鑑章及印鑑證明文件予被告丙○○，故其所辯上情
        ，亦不足採。
      (7)被告乙○○另辯稱原告曾於98年9 月18日以存證信函詢
        問、催告伊是否承認系爭買賣契約，故原告亦無法確定
        伊是否授權被告丙○○簽訂系爭買賣契約，足證伊並未
        授與被告丙○○代理權云云。然原告催告被告乙○○確
        答是否承認授權被告丙○○簽訂系爭買賣契約之日期既
        係於系爭買賣契約業已簽訂、被告乙○○拒絕提出印鑑
        章及印鑑證明文件之後，其用意應僅係確認被告乙○○
        是否拒絕履行系爭買賣契約，而非自始即認為被告丙○
        ○為無權代理。故尚難以原告嗣後曾發函催告被告乙○
        ○確答是否承認系爭買賣契約，逕認被告丙○○為無權
        代理。
      (8)按代理人於代理權限內，以本人名義所為之意思表示，
        直接對本人發生效力，民法第103 條第1 項定有明文。
        系爭買賣契約第9 條第3 項約定：「本約簽訂後，乙方
        （即被告乙○○）若有擅自解約、不為給付、給付不能
        或違約情事致本約解約，應立即返還已收價金並負擔甲
        方所受損害之賠償以外，並同意按甲方（即原告）已支
        付價金總額計算，作為懲罰性違約金給付甲方」等語（
        本院卷一第16頁背面至17頁）。被告乙○○授與被告丙
        ○○代理權簽訂系爭買賣契約，其自應受系爭買賣契約
        內容之拘束。又原告簽立系爭買賣契約交付票面金額15
        0 萬元之支票，然系爭不動產因被告乙○○未交付印鑑
        證明而無法移轉登記予原告，原告復以98年8 月10日士
        林天母存證號碼00314 號存證信函解除系爭買賣契約並
        請求被告乙○○給付懲罰性違約金等情，為兩造所無異
        詞（見五之上(四)、(六)），並有存證信函附卷為憑（本院
        卷一第23至28頁）。是依系爭授權書第9 條第3 項之約
        定，被告乙○○自應給付原告150 萬元之懲罰違約金，
        堪已認定。
    2.至爭點２「若被告乙○○未授予被告丙○○代理權，則被
      告乙○○是否有表示授與代理權之行為？」、爭點(二)「原
      告得否依民法第110 條之規定，請求被告丙○○給付損害
      賠償？」、爭點(三)「原告得否依民法第184 條第1 項之規
      定，請求被告丙○○給付損害賠償？」、爭點(四)「原告得
      否依民法第544 條之規定，請求被告東盛賠償其損害？」
      、爭點(五)「原告得否依因不動產經濟業管理條例第26條第
      2 項之規定，請求被告東盛房屋損害賠償？」部分，因被
      告乙○○有授與被告丙○○代理權簽訂系爭買賣契約乙節
      ，業經認定如上。被告乙○○應受系爭買賣契約之拘束，
      而依系爭買賣契約第9 條第3 項之約定負責。被告丙○○
      並非明知被告乙○○未授與其代理權，而無權代理被告乙
      ○○簽訂系爭買賣契約。被告東盛公司亦無因未盡調查相
      關代理權證明文件之真偽及系爭不動產之所有權人之注意
      義務，而致原告受有損害之情形。基此，上開爭點自無庸
      再予論述。
  (二)按給付無確定期限者，債務人於債權人得請求給付時，經其
    催告而未為給付，自受催告時起，負遲延責任；其經債權人
    起訴而送達訴狀，或依督促程序送達支付命令，或為其他相
    類之行為者，與催告有同一之效力；遲延之債務，以支付金
    錢為標的者，債權人得請求依法定利率計算之遲延利息；應
    付利息之債務，其利率未經約定，亦無法律可據者，週年利
    率為5%，民法第229 條第2 項、第233 條第1 項本文及第20
    3 條分別定有明文。本件原告及被告乙○○未就懲罰性違約
    金之清償期限及遲延給付時之利率為約定，則揆諸上開說明
    ，原告請求被告給付自起訴狀繕本送達之翌日起（見本院卷
    一第45頁），按週年利率5%計算之遲延利息，即無不合。
五、綜上所述，被告乙○○授與被告丙○○代理權簽訂系爭買賣
    契約後，拒不交付印鑑章、印鑑證明文件，致系爭不動產無
    法移轉登記予原告而經原告解除系爭買賣契約。從而，原告
    依系爭買賣契約第9 條第3 項之約定，於請求被告乙○○給
    付150 萬元之懲罰性賠償金之範圍內，為有理由，應予准許
    ，逾此範圍之請求，則屬無據，為無理由，應予駁回。
六、本件原告勝訴部分，兩造分別陳明願供擔保請求宣告假執行
    及免為假執行，經核尚無不合，爰分別酌定相當擔保金額准
    許之。至原告敗訴部分，其假執行之聲請因訴之駁回而失所
    附麗，應併予駁回。
七、本件判決基礎已臻明確，兩造其餘之攻擊防禦方法及訴訟資
    料經本院斟酌後，核與判決不生影響，無一一論述之必要，
    併予敘明。
據上論結，原告之訴為一部有理由、一部無理由，依民事訴訟法
第79條、第390 條第2 項、第392 條第2 項，判決如主文。
中    華    民    國    99    年    10   月    18     日
                  民事第三庭  審判長法  官  王本源
                                    法  官  施月燿
                                    法  官  林尚諭
以上正本證明與原本無異。
如對本判決上訴，應於判決送達後20日內向本院提出上訴狀；若
委任律師提起上訴者，應一併繳納上訴審裁判費，否則本院得不
命補正逕行駁回上訴。
中    華    民    國    99    年    10    月    22    日
                                    書記官  吳華瑋

司法院資訊處製作；財團法人民間司法改革基金會備份。
